【裁判字號】    98,交聲,4259
【裁判日期】    990309
【裁判案由】    違反道路交通管理處罰條例聲明異議
【裁判全文】
臺灣臺北地方法院交通事件裁定        98年度交聲字第4259號
原處分機關  臺北市交通事件裁決所
受處分人    甲○○
上列受處分人因違反道路交通管理處罰條例案件，對於臺北市交
通事件裁所98年11月24日所為之處分(原處分案號：北市裁罰字
第裁22-AY0000000號)，聲明異議，本院裁定如下：
    主  文
原處分撤銷。
甲○○汽車駕駛人，爭道行駛而有機器腳踏車，不在規定車道行
駛之情形，處新臺幣陸佰元罰鍰，並記違規點數壹點。
    理  由
一、按道路交通管理處罰條例所稱之「車輛」，係指在道路上以
    原動機行駛之汽車（包括機器腳踏車）或以人力、獸力行駛
    之車輛；道路交通安全規則所稱之「汽車」，係指在道路上
    不依軌道或電力架線而以原動機行駛之車輛（包含機器腳踏
    車），道路交通管理處罰條例第3條第8款、道路交通安全規
    則第2條第1項第1款定有明文。次按「禁行機車」標字，用
    以告示本車道禁止汽缸總排氣量未滿550立方公分之機器腳
    踏車通行，道路交通標誌標線號誌設置規則第178條定有明
    文。又按機器腳踏車行駛之車道，應依標誌或標線之規定行
    駛，道路交通安全規則第99條第1項亦有明定。再汽車駕駛
    人，爭道行駛有機器腳踏車，不在規定車道行駛之情形者，
    處新臺幣（下同）600元以上1800元以下罰鍰；另汽車駕駛
    人違反道路交通管理處罰條例第45條規定者，除依原條款處
    罰鍰外，並記違規點數1點，道路交通管理處罰條例第45條
    第13款、第63條第1項第1款分別定有明文。
二、本件異議人即受處分人甲○○於民國98年1月1日下午1時48
    分許，騎乘車牌號碼DZK-915號輕型機車，行經臺北市萬華
    區○○○道內側第2車道東往西方向（介於長順街往西藏路
    ）時，因行駛在劃設有禁行機車標字之車道，經臺北市政府
    警察局萬華分局大理街派出所員警以科學儀器拍照採證，認
    受處分人有違反道路交通管理處罰條例第45條第13款規定之
    行為，掣單逕行舉發，嗣受處分人於裁決書上所載之應到案
    日期即98年4月11日前（舉發通知單所載應到案日期原為98
    年2 月16日，經裁決所同意延後至同年4月11日）之98年2月
    25日向臺北市政府警察局萬華分局提出申訴，然原處分機關
    仍認受處分人有前開違規行為，原處分機關乃於98年11月24
    日依前開條例第45條第13款之規定，裁處受處分人罰鍰1800
    元，並記違規點數1點。
三、本件異議人聲明異議意旨略以：伊於民國（下同）98年1月1
    日騎乘車牌號碼DZK-915號之輕型機車經由艋舺大道往環河
    南路，在艋舺大道與西藏路交叉路口前，因行駛於繪有「禁
    行機車」標字之車道而被拍照舉發，然自中華路轉為艋舺大
    道開始，直至艋舺大道與雙園街交叉口，至少經過了6、7個
    交叉路口，皆未有任何標示禁止機車行駛，直到距離艋舺大
    道與西藏路交叉路口50公尺左右路面方繪有「禁止機車」標
    字，並未預留任何反應時間及距離供伊變換車道，因此，本
    件違規事件乃因交通標字設置不當所致，為此聲明異議，請
    求撤銷原處分等語。
三、經查：
（一）受處分人於前揭時、地，騎乘車牌號碼DZK-915號輕型機
      車，行駛於劃設有「禁行機車」標字車道之事實，為受處
      分人所不爭執，且有違規採證照片1幀、臺北市政府警察
      局舉發違反道路交通管理事件通知單、臺北市政府警察局
      萬華分局98年3月5日北市警萬分交字第09830706500 號、
      98年3月11日北市警萬分交字第09830233700號書函各1紙
      附卷可按，是受處分人之違規行為，堪以認定。
（二）至受處分人以前詞置辯，查艋舺大道沿線車道數雖時有增
      減，惟自南寧路48巷起至受處分人違規路段（介於長順街
      -西藏路）之艋舺大道上，舉凡車道數為4線道以上之路段
      ，皆於內側第1、2車道地面繪有「禁行機車」之標字乙節
      ，有臺北市交通管制工程處99年1月20日北市交工規字第
      09930638700號函暨艋舺大道沿線車道數、艋舺大道沿線
      「禁行機車」標字設置地點及附圖在卷可憑，足認即便艋
      舺大道沿線有車道數增減之情，然因沿線地面「禁行機車
      」標字之設置極為明確，並無礙於機車駕駛人依標字規定
      行駛，更無受處分人所稱自中華路轉為艋舺大道至與雙園
      街交叉口，至少經過6、7個交叉路口皆未有任何標示禁止
      機車行駛云云之事實，是艋舺大道沿線自無標字設置不當
      等情；況受處分人違規路段係屬4線道，於內側第1車道及
      長順街口往西南約40公尺內側第2車道皆繪有「禁行機車
      」標字，再參諸上開艋舺大道沿線之標字設置情形，堪認
      受處分人一路行經艋舺大道東往西方向，應早有時間及距
      離供其清楚辨識並認知該4線道路段之內側第2車道係「禁
      行機車」，其仍恣意行駛在「禁行機車」道上，自屬違規
      之行為無疑，從而受處分人所辯，尚無足採。
四、綜上所述，本件受處分人確有於前揭時、地，騎乘車牌號碼
    DZK-915號輕型機車，行駛於劃設有「禁行機車」標字之車
    道之違規行為，原處分機關依前開條例第45條第13款之規定
    ，裁處受處分人罰鍰1800元，並記違規點數1點，固非無據
    ，惟本件既經臺北市交通事件裁決所同意延後到案期限至98
    年4月11日，而受處分人於98年2月25日即向臺北市政府警察
    局萬華分局提出陳述書，應認受處分人已於應到案日期前到
    案，此有臺北市交通事件裁決所對違反道路交通管理事件不
    服裁決聲明異議案件移送書、臺北市政府警察局萬華分局98
    年3月5日北市警萬分交字第09830706500號、98年3月11日北
    市警萬分交字第09830233700號書函、受處分人陳述書（收
    文章98年2月25日）在卷可憑，是依基準表之規定應裁處受
    處分人罰鍰600元，方屬適法，然原處分機關就此部分未予
    審酌，逕依基準表逾越繳納期限之規定，就罰鍰部分，裁處
    受處分人1800元，顯有未洽。本件受處分人異議雖無理由，
    惟原處分既有上揭違誤，應由本院將原處分撤銷，另依道路
    交通管理處罰條例第45條第13款、第63條第1項第1款及違反
    道路交通管理事件統一裁罰標準表之規定，裁處受處分人罰
    鍰600元，並記違規點數1點，以資適法。
據上論斷，應依道路交通案件處理辦法第20條，裁定如主文。
中    華    民    國    99    年    3     月    9     日
                              交通法庭法  官  楊蕙芬
以上正本證明與原本無異
如不服本裁定應於送達後5日內向本院提出抗告狀
                                      書記官  馬正道
中    華    民    國    99    年    3     月    16    日

司法院資訊處製作；財團法人民間司法改革基金會備份。
